【裁判字號】    98,訴,1029
【裁判日期】    981230
【裁判案由】    違反毒品危害防制條例
【裁判全文】
臺灣嘉義地方法院刑事判決              98年度訴字第1029號
公  訴  人  臺灣嘉義地方法院檢察署檢察官
被      告  甲○○
上列被告因違反毒品危害防制條例案件，經檢察官提起公訴（98
年度毒偵字第1615號），被告於準備程序期日就被訴事實為有罪
陳述，本院合議庭裁定由受命法官獨任進行簡式審判程序，判決
如下：
    主  文
甲○○施用第一級毒品，累犯，處有期徒刑捌月。扣案海洛因拾
參包（合計淨重零點捌壹公克）均沒收銷燬，其外包裝袋拾參只
均沒收。
    犯 罪 事 實
一、甲○○前因施用毒品案件，經本院以89年度訴字第139號判
    處應執行有期徒刑1年，並以89年毒聲字第204號裁定，令入
    戒治處所強制戒治1年，於民國89年12月7日停止其處分出監
    ，並接續入監執行徒刑。復因施用毒品案件，經本院先後以
    94年度訴字第177號判決、96年度訴字第867號判決，判處應
    執行有期徒刑1年4月及8月，前案另由本院以96年度聲減字
    第324號減為應執行有期徒刑9月確定，分別於96年7月16日
    、97年9月23日縮刑期滿執行完畢在案。詎其仍不知警惕，
    竟猶基於施用第一級毒品及第二級毒品之犯意，於98年10月
    19 日某時許，在嘉義市○○路○段38巷26號住處，以將海洛
    因及甲基安非他命摻水加入針筒後，施以皮下注射之方式，
    同時施用第一級毒品海洛因及第二級毒品甲基安非他命1次
    。嗣經警方於同日下午15時38分許盤查後，扣得第一級毒品
    海洛因13小包（合計淨重0.81公克），再採集其尿液送驗，
    經送驗結果呈嗎啡、可待因、甲基安非他命陽性反應，始悉
    上情。
二、案經嘉義市政府警察局第一分局報告臺灣嘉義地方法院檢察
    署檢察官偵查起訴。
    理  由
一、本件係經被告甲○○於準備程序當庭表示認罪，而經本院裁
    定以簡式審判程序加以審理，則依據刑事訴訟法第273條之
    2、同法第159條第2項之規定，不適用傳聞法則有關限制證
    據能力之相關規定，合先敘明。
二、上揭犯罪事實，業據被告於本院審理時坦承不諱，而被告於
    查獲該日經警採集尿液送驗結果，呈嗎啡、可待因及甲基安
    非他命陽性反應之事實，有臺灣檢驗科技股份有限公司濫用
    藥物尿液檢驗報告、尿液代號與真實姓名對照表（1E981008
    ）附卷可稽（見警卷第16頁、偵卷第12頁）；又警方當場於
    被告身上實施搜索，扣得透明結晶13包（合計淨重0.81公克
    ），經送驗，檢出海洛因成分乙情，亦有搜索同意書、搜索
    扣押筆錄、扣押物品目錄表、扣押物品收據、毒品照片16張
    、法務部調查局濫用藥物實驗室鑑定書各1份（見警卷第5至
    15頁、偵卷第10頁）及扣案之第一級毒品海洛因13小包可資
    佐證，足認被告之自白與事實相符，堪可採信。
三、按施用第一、二級毒品為犯罪行為，毒品危害防制條例第10
    條定有處罰明文。故施用第一、二級毒品者，依前揭規定本
    應科以刑罰。惟基於刑事政策，對合於一定條件之施用者，
    則依同條例第20條、第23條之規定，施以觀察、勒戒及強制
    戒治之保安處分。又毒品危害防制條例於92年7月9日修正公
    布，自93年1月9日施行，其中第20條、第23條將施用毒品之
    刑事處遇程序，區分為「初犯」及「5年內再犯」、「5年後
    再犯」。依其立法理由之說明：「初犯」，經觀察、勒戒或
    強制戒治後，應為不起訴處分或不付審理之裁定；經觀察、
    勒戒或強制戒治執行完畢釋放後，「5年內再犯」者，因其
    再犯率甚高，原實施之觀察、勒戒及強制戒治既已無法收其
    實效，爰依法追訴或裁定交付審理。至於經觀察、勒戒或強
    制戒治執行完畢釋放後，「5年後再犯」者，前所實施之觀
    察、勒戒或強制戒治已足以遮斷其施用毒品之毒癮，為期自
    新及協助其斷除毒癮，仍適用「初犯」規定，先經觀察、勒
    戒或強制戒治之程序。從而依修正後之規定，僅限於「初犯
    」及「5年後再犯」二種情形，始應先經觀察、勒戒或強制
    戒治程序。倘被告於5年內已再犯，經依法追訴處罰，縱其
    第3次（或第3次以上）再度施用毒品之時間，在初犯經觀察
    、勒戒或強制戒治執行完畢釋放5年以後，已不合於「5年後
    再犯」之規定，且因已於「5年內再犯」，顯見其再犯率甚
    高，原實施觀察、勒戒或強制戒治，已無法收其實效，即應
    依該條例第10條處罰（參見最高法院97年9月9日第5次刑事
    庭會議決議意旨）。查被告於88年間因施用毒品案件，經本
    院送觀察、勒戒及強制戒治處分執行完畢釋放後5年內，二
    度再犯施用第一級毒品罪，均經依法追訴處罰，縱其本次施
    用毒品時間，與前開89年強制戒治處分執行完畢日相距已5
    年以上，揆諸前開說明，已不合於「5年後再犯」之規定，
    自應依毒品危害防制條例第10條第1項之規定處罰。是核被
    告所為，係犯毒品危害防制條例第10條第1項、第2項之施用
    第一級毒品罪及施用第二級毒品罪。被告持有第一級毒品以
    施用，其持有之低度行為，應為施用之高度行為所吸收，不
    另論罪。被告以一行為分別觸犯上開2罪名，為想像競合犯
    ，應依刑法第55條規定，從重之施用第一級毒品罪處斷。又
    被告有前揭之前科科刑及執行紀錄，有臺灣嘉義地方法院檢
    察署刑案資料查註紀錄表、臺灣高等法院被告前案紀錄表各
    1份在卷可按，其受徒刑之執行完畢，5年以內故意再犯有期
    徒刑以上之罪，為累犯，應依刑法第47條第1項之規定，加
    重其刑。爰審酌被告曾因施用毒品，經本院裁定送觀察勒戒
    、強制戒治及徒刑之執行完畢而再犯本案，惟念及施用毒品
    本質上係戕害自身健康之行為，尚未嚴重破壞社會秩序或侵
    害他人權益，又被告於審判程序坦承犯行，態度尚佳等一切
    情狀，量處如主文所示之刑。
四、扣案海洛因13包（合計淨重共0.81公克），經採驗結果檢出
    海洛因成分，乃第一級毒品，不問屬於犯人與否，應依毒品
    危害防制條例第18條第1項前段規定宣告沒收銷燬之；至於
    裝盛該海洛因之外包裝袋13只，具有防止毒品裸露、逸出及
    潮濕功用，為被告所有便利其持有毒品所用之物，應依刑法
    第38條第1項第2款規定宣告沒收。
據上論節，依刑事訴訟法第273條之1第1項、第299條第1項前段
，毒品危害防制條例第10條第1項、第2項、第18條第1項前段，
刑法第11條前段、第47條第1項、第55條、第38條第1項第2款，
判決如主文。
本案經檢察官林俊良到庭執行職務。
中    華    民    國    98    年    12    月    30    日
                  刑事第四庭    法  官  王慧娟
以上正本證明與原本無異。
如不服本判決應於收受判決後10日內向本院提出上訴書狀，並應
敘述具體理由；其未敘述上訴理由者，應於上訴期間屆滿後20日
內向本院補提理由書（均須按他造當事人之人數附繕本）「切勿
逕送上級法院」。
中    華    民    國    98    年    12    月    30    日
                            書記官  黃子祝
附錄法條：
毒品危害防制條例第10條
施用第一級毒品者，處 6 月以上 5 年以下有期徒刑。
施用第二級毒品者，處 3 年以下有期徒刑。

司法院資訊處製作；財團法人民間司法改革基金會備份。
